臺灣高等法院刑事判決　　　　　　　 100年度上訴字第3142號
上　訴　人
即　被　告　韓玉蘭
上列上訴人即被告因毀損等案件，不服臺灣宜蘭地方法院100 年
度訴字第176 號，中華民國100 年8 月30日第一審判決（起訴案
號：臺灣宜蘭地方法院檢察署99年度偵字第3213號），提起上訴
，本院判決如下：
    主  文
上訴駁回。
    理  由
一、按不服地方法院之第一審判決而上訴者，應向管轄第二審之
    高等法院為之；上訴書狀應敘述具體理由；上訴書狀未敘述
    上訴理由者，應於上訴期間屆滿後20日內補提理由書於原審
    法院，逾期未補提者，原審法院應定期間先命補正；第二審
    法院認為上訴書狀未敘述理由或上訴有第362 條前段之情形
    者，應以判決駁回之，但其情形可以補正而未經原審法院命
    其補正者，審判長應定期間先命補正，刑事訴訟法第361 條
    、第367 條分別定有明文。所謂上訴書狀應敘述具體理由，
    必係依據卷內既有訴訟資料或提出新事證，指摘或表明第一
    審判決有何採證認事、用法或量刑等足以影響判決本旨之不
    當或違法，而構成應予撤銷之具體事由，始克當之（例如：
    依憑證據法則具體指出所採證據何以不具證據能力，或依憑
    卷證資料明確指出所為證據證明力之判斷如何違背經驗、論
    理法則）；倘僅泛言原判決認定事實錯誤、違背法令、量刑
    失之過重或輕縱，而未依上揭意旨指出具體事由，或形式上
    雖已指出具體事由，然該事由縱使屬實，亦不足以認為原判
    決有何不當或違法者（例如：對於不具有調查必要性之證據
    ，法院未依聲請調查亦未說明理由，或援用證據不當，但除
    去該證據仍應為同一事實之認定），皆難謂係具體理由，俾
    與第二審上訴制度旨在請求第二審法院撤銷、變更第一審不
    當或違法之判決，以實現個案救濟之立法目的相契合，並節
    制濫行上訴（最高法院97年度台上字第892 號判決參照）。
    是以上訴人之上訴書狀或補提之上訴理由書，雖有敘述上訴
    理由，惟未具體敘述第一審判決有何違法或不當之情形，即
    與未敘述具體理由無異，其所為之上訴即不符合上訴之法定
    要件。
二、經查：本件原判決依上訴人即被告韓玉蘭於偵查及原審均自
    承：於99年6 月20前某日，僱工將系爭房屋前之入口電動鐵
    門、側門、系爭房屋之大門及庭院前之水溝蓋14片拆走變賣
    ，又於99年6 月28日僱工將系爭土地上之倉庫、車庫各1 間
    之建築物鐵皮屋頂及四周鐵皮予以拆除之事實（見99年度偵
    字第3213號卷〈下稱偵查卷〉第35頁、原審卷第32頁），並
    有現場照片在卷可佐（見宜蘭縣政府警察局宜蘭分局刑案偵
    查卷宗第12頁至第18頁）；復審酌證人蘇金英於偵查中之證
    述等情（見偵查卷第12頁）。嗣被告雖於原審辯稱：因我配
    偶在外已有負債，所以將上開物品拆除後變賣，我不知道上
    開物品屬拍賣範圍之物品云云，然查，坐落於宜蘭縣員山鄉
    ○○段931 地號土地及其上建物門牌為宜蘭縣員山鄉○○路
    ○ 段61巷72號房屋（含增建倉庫、車庫各1 間），經臺灣宜
    蘭地方法院民事執行處執行拍賣，嗣為蘇金英、胡晏寧於99
    年3 日23日共同取得所有權，上開物品均為拍賣效力所及，
    被告已不得任意處分，有臺灣宜蘭地方法院99年3 月23日宜
    院瑞98司執未字第9815號不動產權利移轉證書2 紙在卷可證
    （見偵查卷第15頁、第16頁）。又被告於原審98年10月16日
    至現場測量增建範圍時在場，且已於執行（勘測）筆錄上簽
    名，足徵被告應知悉增建部分即上開土地上之倉庫、車庫係
    在本件拍賣範圍內，分別有臺灣宜蘭地方法院99年8 月17日
    宜院瑞98司執未字第9815號函、臺灣宜蘭地方法院民事執行
    處99年9 月13日宜院瑞98司執未字第9815號函附執行筆錄及
    宜蘭縣宜蘭地政事務所建物測量成果圖各1 份附卷可稽（見
    偵查卷第27頁、第40頁至第43頁）。又上開土地上之倉庫、
    車庫各1 間之建築物鐵皮屋頂及四周鐵皮已屬於買受人蘇金
    英、胡晏寧所有，凡附著於建物無法分離，或非破壞建物難
    以分離之全部設備，均為拍賣效力所及，債務人不得拆卸或
    毀壞，復有臺灣宜蘭地方法院99年5 月27日宜院瑞98司執未
    字第9815號執行命令在卷可佐（見偵查卷第19頁）。被告於
    原審辯稱：系爭土地上之倉庫、車庫各1 間之建築物鐵皮屋
    頂及四周鐵皮為違建，不在拍賣的範圍裡面云云，為卸責之
    詞，不足採信為據，認定被告所為係犯刑法第335 條第1 項
    侵占罪、第353 條第1 項毀壞建築物罪。復論述被告所犯上
    開二罪間，犯意個別、行為互殊，應予分論並罰，並審酌被
    告侵占之手段、毀壞他人建築物行為對被害人所生之損害、
    及其生活狀況、智識程度、犯後態度等一切情狀，量處被告
    犯侵占罪，處有期徒刑3 月，如易科罰金以新台幣1 千元折
    算1 日，又犯毀壞他人建築物罪，處有期徒刑6 月，如易科
    罰金以新台幣1 千元折算1 日，應執行有期徒刑7 月，如易
    科罰金以新台幣1 千元折算1 日等情，均已詳敘所憑證據、
    認定理由及量刑依據。從形式上觀察，原判決並無認定事實
    錯誤、量刑瑕疵或違背法令之情形可言。
三、被告韓玉蘭具狀提起上訴，其所提書狀敘明上訴理由主要係
    以：原審量刑過重，懇請鈞院體恤被告已知悔悟，係一無知
    、無犯罪前科之婦道人家，行為之初並無侵占或毀損之故意
    ，且經濟狀況至為窘迫，無資力繳納易科罰金之費用等情，
    請求從輕量刑或諭知緩刑之宣告等語。經查：原審已詳敘認
    定被告確有上述侵占、毀壞建築物犯行之依據及理由，業如
    前述，被告徒言原審量刑過重，行為之初並無侵占或毀損之
    故意，否認犯行，要係就原審依職權調查認定之事項反覆爭
    執，不能認為已經依據卷內既有訴訟資料或提出新事證，指
    摘或表明第一審判決有何採證認事、用法或量刑等足以影響
    判決本旨之不當或違法。按量刑係法院就繫屬個案犯罪之整
    體評價，為事實審法院得依職權自由裁量之事項，量刑判斷
    當否之準據，應就判決之整體觀察為綜合考量，苟已斟酌刑
    法第57條各款所列情狀，而未逾越法定刑度，如無偏執一端
    ，致有明顯失出失入恣意而為之情形，上級審法院即不得單
    就量刑部分遽指為不當或違法，查原判決就如何量定被告宣
    告刑之理由，業已審酌刑法第57條各款情形，分別量處有期
    徒刑3 月、有期徒刑6 月，定應執行刑有期徒刑7 月，並均
    諭知易科罰金之折算標準，並未逾越職權，亦未違反比例原
    則，又無其他失出或失入之違法或失當之處；復參以刑法第
    335 條第1 項侵占罪之法定本刑為5 年以下有期徒刑、拘役
    或科或併科1 千元以下罰金，刑法第353 條第1 項毀壞他人
    建築物罪之法定本刑為6 月以上5 年以下有期徒刑，原審就
    被告所犯侵占罪量處有期徒刑3 月，已屬低度刑，就被告所
    犯毀壞他人建築物罪量處有期徒刑6 月，更屬最低度刑，自
    無被告所稱量刑過重之問題，被告上訴意旨指稱原審量刑過
    重云云，純屬其個人主觀上對法院量刑之期盼，尚不足以影
    響原判決之本旨，其所執之上訴理由，顯非依據卷內既有訴
    訟資料或提出新事證，指摘或表明第一審判決有何採證認事
    、用法或量刑等足以影響判決本旨之不當或違法，而構成應
    予撤銷之具體事由。另按關於緩刑之宣告，係實體法上賦予
    法院得為自由裁量之事項，倘其未有逾越法律所規定之範圍
    ，或濫用其權限，即不得任意指摘為違法（最高法院75年度
    台上字第7033號判例要旨參照），原審斟酌刑法第57條各款
    所列情狀予以量刑，已如前述，未宣告緩刑並無違反比例原
    則與平等原則等一般法律原則之支配，且符合客觀上之適當
    性、相當性與必要性之價值要求，原審未宣告緩刑於法並無
    不合。
四、綜上所述，被告上訴意旨並未依據卷內既有訴訟資料或提出
    新事證，以指摘或表明第一審判決有何採證認事、用法或量
    刑等足以影響判決本旨之不當或違法，要難謂其上訴書狀已
    經敘述具體理由，揆諸上開規定及說明，本件上訴顯無具體
    理由而不合法定程式，爰不經言詞辯論逕予駁回之。
五、據上論結，應依刑事訴訟法第367 條前段、第372 條，判決
    如主文。
中    華    民    國   100    年    10    月    28    日
                  刑事第四庭  審判長法  官  楊貴雄
                                    法  官  孫惠琳
                                    法  官  邱滋杉
以上正本證明與原本無異。
如不服本判決，應於收受送達後10日內向本院提出上訴書狀，其
未敘述上訴之理由者，並得於提起上訴後10日內向本院補提理由
書狀（均須按他造當事人之人數附繕本）。
                                    書記官  劉貞達
中    華    民    國   100    年    10    月    28    日